# 同一控制下企业合并递延所得税资产问题

提问人：eicenalf 时间：2023-08-07 19:51:35
各位老师好，请教一下实务中碰到同一控制下企业合并的递延所得税负债问题
B.C.D为A公司控制的子公司，A和B为上市公司，B公司收购了C公司30%的股权，收购时A公司聘请外部评估机构对C公司进行了评估，C公司被收购日账面净值 1000 万，评估价值 1500 万。收购日B公司支付对价 300 万，单体报表确认长期股权投资 450 万，营业外收入 150 万，确认递延所得税负债37.5万。后因内部重组，B公司用所持有的C公司30%股权置换D公司20%股权，重组时A公司聘请外部评估机构对C、D公司价值重新评估。重组日C公司账面净值 1000 万，评估价值 2000 万。D公司账面净值 2000 万，评估价值 3000 万。重组日B公司账面终止确认对C公司长期股权投资 450 万，确认对D公司长期股权投资 600 万，确认投资收益 150 万。
疑问：
1 ：B公司进行股权置换时个体报表是否可以确认投资收益 150 万。
2 ：如果B公司个体报表确认了投资收益，B公司账面的递延所得税如何处理，是终止确认账面37.5万递延所得税负债还是按照D公司账面净值与评估价值的差额确认递延所得税负债。

回答人：chenyiwei
1 、虽然B公司收购了C公司30%的股权，C成为B的联营企业，但收购价低于标的股权公允价值，存在明显的权益性交易影响因素，因此建议把收购价格低于标的股权公允价值的差额（1500*30%-300=150）计入资本公积处理，而不是确认为营业外收入。
2 、因内部重组，B公司用所持有的C公司30%股权置换D公司20%股权时，应关注是否适用特殊性税务处理，如适用特殊性税务处理的，还需考虑在可预见的未来是否有处置所取得的D公司股权的计划。
B公司个别报表层面可确认股权置换损益：600-450=150。
B公司账面的递延所得税如何处理，首先取决于该项股权置换是否适用特殊性税务处理。如果不适用，则需将换入股权的公允价值与换出资产的账面价值之间的差额计入当期应纳税所得额（确认“所得税费用——当期所得税费用”），前期确认的递延所得税负债转回贷记“所得税费用——递延所得税费用”；如适用特殊性税务处理的，则需根据换入D公司股权的账面价值和计税基础之间的差异确认递延所得税负债，与原有递延所得税负债之间的差额调整“所得税费用——递延所得税费用”。

提问人：595699395 时间：2023-08-12 17:48:10
陈老师，题主说的是评估值1500W，账面价值1000W，那他可辨认净资产公允价值并不是1500W吧，相应的长投确认金额也就不是1500*0.3了吧

回答人：chenyiwei
这里在没有进一步信息的情况下，简化处理，不考虑潜在的递延所得税等影响因素。